臺灣高等法院高雄分院刑事判決　　　　 96年度上易字第861號
上　訴　人　臺灣高雄地方法院檢察署檢察官
被　　　告　甲○○
　　　　　　　　　　　號
上列上訴人因被告違反動產擔保交易法案件，不服臺灣高雄地方
法院96年度易字第2454號中華民國96年7 月30日第一審判決（聲
請簡易判決處刑案號：臺灣高雄地方法院檢察署96年度偵字第15
273 號），提起上訴，本院判決如下：
    主  文
上訴駁回。
    理  由
一、聲請簡易判決處刑意旨略以：被告甲○○於民國94年9 月18
    日間，以動產擔保交易法之附條件買賣方式，向東元車業有
    限公司（下稱東元公司）購買車牌號碼XSI-690 號重型機車
    乙輛（下稱系爭車輛），為動產擔保交易之債務人。雙方約
    定分期付款總價為新臺幣（下同）32,670元，自94年10月20
    日起至95年6 月20日止，按月共分9 期平均攤還本息；標的
    物存放地點在高雄縣彌陀鄉南寮村光華巷1 弄8 號；在價金
    尚未付清前，標的物所有權仍屬東元公司所有，被告僅得依
    約占有使用，不得任意遷移、出賣、出質、移轉、抵押或為
    其他處分。詎被告在取得上開標的物後，僅繳付1 期價金，
    即拒不付款，並意圖為自己不法之利益，於94年11月8 日將
    標的物典當予設於高雄市之宏鑫當舖，致東元公司追索無著
    而受有損害，因認被告涉犯動產擔保交易法第38條罪嫌等語
    。
二、按犯罪後之法律已廢止其刑罰者，應諭知免訴之判決，刑事
    訴訟法第302 條第4 款定有明文。查於被告行為後，動產擔
    保交易法第38條之規定，業經總統於96年7 月11日公布刪除
    之，且自公布日施行，是依中央法規標準法第13條之規定，
    刪除該刑罰規定，應自公布之日起算至第3 日起，即96年7
    月13日發生效力。是揆諸前揭規定及說明，修正後之動產擔
    保交易法，顯已廢止其刑罰。從而，原審不經言詞辯論，逕
    為諭知免訴之判決，核無不當。
三、檢察官循告訴人請求上訴意旨以聲請簡易判決處刑書所載之
    犯罪事實，被告已涉有侵占罪嫌云云。惟查：修正刪除前動
    產擔保交易法第38條之罪，係以動產擔保交易之債務人，意
    圖不法之利益，將標的物遷移、出賣、出質、移轉、抵押或
    為其他處分，致生損害於債權人為構成要件；而刑法第335
    條第1 項侵占罪之成立，係以意圖為自己或第三人不法之所
    有，將持有他人之物更易為所有，而侵占入己為要件。是以
    違反動產擔保交易法第38條之罪與刑法第335 條第1 項侵占
    罪之犯罪構成要件不同。再刑事訴訟法第300 條規定科刑或
    免刑之判決，得就起訴之犯罪事實，變更檢察官所引應適用
    之法條者，係指法院得在事實同一之範圍內始得為之，而事
    實是否同一，應視檢察官請求確定其具有侵害性之基本社會
    事實是否同一而定，並以犯罪構成要件有無罪質上之共通性
    為具體判斷之標準。查動產擔保交易法第38條係規範債務人
    債務不履行或無權處分標的物之行為，以保障動產擔保交易
    之秩序與安全；而侵占係以不法方法侵害他人之財產法益，
    兩者基本社會事實並非相同，且犯罪構成要件罪質不同，自
    無變更起訴法條之餘地。又本件檢察官對被告以違反動產擔
    保交易法第38條之罪聲請簡易判決處刑，其犯罪事實欄，雖
    有記載被告將該機車典當等語，但典當後仍非不可贖回，自
    難憑前開處刑書記載被告有將該車典當，即謂公訴人已認定
    被告有意圖為自己不法所有，將該機車易持有為所有而侵占
    入己之事實，是檢察官上訴認被告行為，亦成立侵占罪，容
    有誤會，其上訴為無理由，應予駁回。
四、被告經合法傳喚，無正當理由不到庭，爰不待其陳述逕為判
    決。
據上論斷，應依刑事訴訟法第368 條、第371 條，判決如主文。
本案經檢察官張其主到庭執行職務。
中　　華　　民　　國　　96　　年　　11　　月　　12　　日
                  刑事第三庭    審判長法  官   周賢銳
                                      法  官   謝宏宗
                                      法  官   趙文淵
以上正本證明與原本無異。
不得上訴。
中　　華　　民　　國　　96　　年　　11　　月　　12　　日
　　　　　　　　　　　　　　　　　　　書記官   賴梅琴
